【裁判字號】    97,訴,5937
【裁判日期】    990311
【裁判案由】    確認委任關係不存在
【裁判全文】
臺灣臺北地方法院民事判決              97年度訴字第5937號
原      告  戊○○
            己○○
共      同
訴訟代理人  劉師婷律師
被      告  太電欣榮實業股份有限公司
特別代理人  李後政律師
上列當事人間請求確認委任關係不存在事件，本院於中華民國99
年3月3日言詞辯論終結，判決如下：
    主  文
確認原告戊○○與被告間之董事長與董事委任關係自民國九十四
年五月二十四日起不存在。
確認原告己○○與被告間之監察人委任關係自民國九十三年一月
五日起不存在。
訴訟費用由被告負擔。
    事實及理由
壹、程序方面：
（一）原告己○○、戊○○先後於民國93年1 月5日及94年5月24
      日向被告提出辭任書，辭去監察人及董事長與董事之職務
      ，惟被告始終置之不理，致原告二人於經濟部商業司之公
      司登記資料上仍為被告之董事長及監察人，則原告二人對
      被告提起本件確認之訴，自屬適格之當事人。又被告固辯
      稱如原告二人之辭任書送達合法，被告就此未提爭議，原
      告二人提起本訴即無確認利益云云；然被告至為廢止登記
      前猶怠為應為之變更登記行為，使經濟部商業司仍登記原
      告二人為該公司之董事長、監察人，原告二人上述之法律
      地位顯處於不安狀態，此狀態非經法院判決確認系爭委任
      關係不存在，不能完全除去；且原告二人是否為被告之董
      事長、監察人，攸關原告二人與被告間是否存有身為董事
      長、監察人之權利義務關係，如無法釐清，原告二人將隨
      時有因此遭遇訴訟或稅務上之困擾，是原告二人對此自有
      請求確認之法律上利益。
（二）又依公司法第213 條之規定，被告與董事長即原告戊○○
      間之訴訟，原則上應由監察人代表公司；然被告之唯一監
      察人即原告己○○亦身為本件訴訟之當事人，被告復業於
      96年3 月25日為廢止登記而無從以股東會選任代表公司為
      訴訟之人，故經本院另為被告選任特別代理人，於法並無
      不合。
貳、實體方面：
一、原告主張：原告二人分別曾任被告之董事、董事長暨清算人
    、監察人，是與被告間應屬民法之委任關係，依民法第 549
    條第1 項之規定，原告二人自得隨時向被告表明終止受任之
    意思。是以，原告己○○、戊○○既已分別於93年1月5日、
    94年5月24日向被告表明終止受任之意思，並共同於97年7月
    16日向被告與訴外人即斯時其餘全體董事丙○○、甲○○、
    乙○及丁○○重申終止受任及辭去清算人之意思，渠等與被
    告間之委任關係應業經終止而向將來失其效力，是原告二人
    已非被告之董事、董事長暨清算人、監察人。詎被告就原告
    二人通知辭任董事、董事長暨清算人、監察人一事，始終置
    若罔聞，任令商業司之公司登記簿冊上仍記載原告二人為被
    告之董事長及監察人，致令渠等處於法律上不安狀態，常有
    遭不知情之第三人依照與事實不符之公司登記資料誤列為法
    定代理人起訴之風險，造成原告二人因被告而無端涉訟之困
    擾，實有早日確認兩造間委任關係不存在，塗銷不實登記之
    必要等語。並聲明：（一）確認原告戊○○與被告間之董事
    長與董事委任關係自94年5 月24日起不存在；（二）確認原
    告己○○與被告間之監察人委任關係自93年1月5日起不存在
    。
二、被告則以：本件原告戊○○固辭去董事職務，惟依公司法第
    12條之規定，在為變更登記前，不得對抗第三人，應依公司
    法第322 條之規定擔任清算人，且須向被告為辭去清算人職
    務之意思表示後，方可主張其與被告間之清算人委任關係亦
    消滅。至原告己○○雖同樣辭去監察人職務，然因被告未及
    改選，依公司法第217 條規定之同一法理，應續任至選出新
    監察人為止。況原告二人是否將辭任書合法送達被告而生終
    止委任之效力，仍不無疑義。是以，原告之訴並無理由等語
    資為抗辯。並聲明：原告之訴駁回。
三、兩造不爭執事項：
    原告戊○○、己○○分別曾任被告之董事、董事長暨清算人
    、監察人，惟已分別於94年5 月24日、93年1月5日向被告表
    明終止受任之意思，並共同於97年7 月16日向被告與訴外人
    即斯時其餘全體董事丙○○、甲○○、乙○及丁○○重申終
    止受任及辭去清算人之意思。
四、本件爭點：
（一）原告二人是否均已合法終止與被告之委任關係？
（二）原告之訴有無理由？
五、得心證之理由：
（一）按公司與董事間之關係，除本法另有規定外，依民法關於
      委任之規定；公司與監察人間之關係，依民法關於委任之
      規定，公司法第192條第4項及第216條第3項分別定有明文
      。又當事人之一方，得隨時終止委任契約，民法第549 條
      第1 項亦有明文，是公司與董事、監察人間之委任關係，
      自得由當事人之一方隨時終止之。
（二）經查，原告戊○○、己○○分別曾任被告之董事、董事長
      暨清算人、監察人乙情，為兩造所不爭執，故原告二人與
      被告間即有董事、董事長、監察人之委任關係存在。惟原
      告己○○與戊○○業分別於93年1月5日、94年5 月24日以
      辭任書向被告表明辭去監察人、董事暨董事長之職務，復
      於97年7 月16日以存證信函共同向被告與丙○○、甲○○
      、乙○及丁○○重申終止受任及辭去清算人（原告戊○○
      乃因被告未為變更登記而成為被告之清算人）之意思，該
      存證信函並在97年7 月17日送達被告等情，有原告二人97
      年7 月16日之存證信函與該信函所附原告戊○○94年5 月
      24日、原告己○○93年1月5日之辭任書、掛號郵件收件回
      執在卷可稽（見本院卷第6 頁至第10頁反面），堪信為真
      實。
（三）又按因收件人或代收人地址變更，郵件須改向新地址投交
      ，新地址在原投遞區域內者，為改投；新地址不在原投遞
      區域內，而須轉寄其他郵局投遞者，為改寄，郵政處理規
      則第53條另有明文。查原告二人所提之掛號郵件收件回執
      （見本院卷第9頁）可知，原告二人原係將97年7月16日之
      前揭存證信函投遞至被告位於臺北市中正區○○○路○ 段
      54 號1樓之地址，然斯時被告已遷移至臺北市○○區○○
      路1 段34號3樓，郵政人員並於該回執上註記「已遷34號3
      樓」，復依前揭規定改投至被告位於臺北市○○區○○路
      1 段34號3樓之新址，並經該址1樓之彩虹3C資訊廣場收受
      之，當可認該存證信函業經合法送達於被告，且原告二人
      將上開存證信函亦已合法送達於當時仍為被告董事之丁○○、乙○、丙○○及甲○○等人。
（四）綜此，原告二人既已合法終止兩造間之委任關係，原告二
      人訴請確認渠等與被告間之董事長與董事、監察人之委任
      關係不存在，即有理由。
六、綜上所述，原告二人既已合法終止渠等與被告間之委任關係
    ，從而原告二人請求確認原告戊○○與被告間之董事長與董
    事委任關係自94年5 月24日起不存在、原告己○○與被告間
    之監察人委任關係自93年1月5日起不存在，洵屬有據，應予
    准許。
七、本件事證已臻明確，兩造其餘攻擊防禦方法與判決之結果不
    生影響，爰不另贅論，併此敘明。
八、訴訟費用負擔之依據：民事訴訟法第78條。
中    華    民    國    99    年    3     月    11    日
                  民事第二庭  審判長法  官  張松鈞
                                    法  官  李家慧
                                    法  官  羅郁婷
以上正本係照原本作成。
如對本判決上訴，須於判決送達後20日內向本院提出上訴狀。
中    華    民    國    99    年    3     月    11    日
                                    書記官  楊婷雅

司法院資訊處製作；財團法人民間司法改革基金會備份。
